【裁判字號】    98,抗,149
【裁判日期】    980630
【裁判案由】    定應執行刑
【裁判全文】
臺灣高等法院臺南分院刑事裁定           98年度抗字第149號
聲  請  人  臺灣臺南地方法院檢察署檢察官
抗  告  人
即 受 刑人  甲○○
                    （現於臺灣高雄第二監獄執行中）
上列抗告人因定應執行刑案件，不服臺灣臺南地方法院中華民國
九十八年三月十六日裁定（九十八年度聲字第四二八號）提起抗
告，本院裁定如下：
    主  文
原裁定撤銷。
甲○○所犯如附表編號1至8號所示各罪所處之有期徒刑部分，應
執行有期徒刑貳年柒月。
其餘聲請駁回。
    理  由
一、本件聲請人於原法院聲請意旨略以：受刑人甲○○前因違反
    毒品危害防制條例等案件，先後經判決確定如附表編號1至
    32、33至38號所示，應依刑法第五十三條、第五十一條第五
    款規定，分別定其應執行之刑，爰依刑事訴訟法第四百七十
    七條第一項規定，聲請定應執行刑之裁定。
二、原裁定以：
(一)按裁判確定前犯數罪者，併合處罰之；又數罪併罰，有二裁
    判以上者，依刑法第五十一條之規定，定其應執行之刑，同
    法第五十條、第五十三條分別定有明文。經查，本件受刑人
    甲○○於附表編號1之民國九十六年九月二十六日判決確定
    前之九十六年五月三日至同年九月二十五日先後犯附表編號
    1至32之罪；且於附表編號33之九十七年十二月四日判決確
    定前之九十六年九月底某日至同年十月七日，先後因違反毒
    品危害防制條例，而犯編號33至38等罪，均經法院判處如附
    表編號1至38所示之刑，並分別確定在案，有前開判決書，
    及臺灣高等法院被告前案紀錄表附卷可稽，應分別併合處罰
    之。茲檢察官聲請分別定其應執行之刑，經核並無不合，爰
    各定其應執行之刑。
(二)次按刑法第五十一條之數罪併罰，應以合於同法第五十條之
    規定為前提，而第五十條之併合處罰，則以裁判確定前犯數
    罪為條件，若於一罪之裁判確定後又犯他罪者，自應於他罪
    之科刑裁判確定後，與前罪應執行之刑併予執行，不得適用
    刑法第五十一條所列各款，定其應執行之刑（最高法院三十
    二年度非字第六十三號判例意旨參照）。而所謂裁判確定，
    乃指首先確定之科刑判決而言，亦即以該首先判刑確定之日
    作為基準，凡在該日期之前所犯之各罪，應依刑法第五十一
    條各款規定，定其應執行之刑；在該日期之後所犯者，則無
    與之前所犯者合併定執行刑之餘地；惟在該日期之後之數罪
    ，其另符合數罪併罰者，仍依前述法則處理，自無許任憑己
    意，擇其中最為有利或不利於被告之數罪，合併定其應執行
    之刑。又一裁判宣告數罪之刑，雖曾經定其執行刑，但如再
    與其他裁判宣告之刑定其執行刑時，前定之執行刑當然失效
    ，仍應以其各罪宣告之刑為基礎，定其執行刑，不得以前之
    執行刑為基礎，以與後裁判宣告之刑，定其執行刑（最高法
    院五十九年度台抗字第三六七號判例、九十七年度台非第五
    五○號判決意旨參照）。本件被告甲○○所犯如附表編號9
    至38所示違反毒品危害防制條例罪，雖經原法院九十七年七
    月二十四日九十六年度訴字第一八七四號、九十七年度訴字
    第八三○、八五六、一一一五號判處應執行有期徒刑十六年
    確定，惟揆諸前揭說明，附表編號1至38所示各罪之首先判
    刑確定日應以附表編號1之九十六年九月二十六日作為基準
    ，並以該日以前所犯之罪即附表編號1至32，依刑法第五十
    一條規定，定其應執行刑；至於該日以後所犯之罪即附表編
    號33至38，自應另以九十七年十二月四日（附表編號33至38
    所示之罪判決確定日相同）作為首先判刑確定日，並就附表
    編號33至38定其應執行刑，再與前開附表編號1至32所定應
    執行刑併予執行，至原附表編號9至38所定之應執行當然失
    效，自不待言。
(三)再按法律上屬於自由裁量之事項，有其外部性界限及內部性
    界限，並非概無拘束。依據法律之具體規定，法院應在其範
    圍選擇為適當之裁判者，為外部性界限；而法院為裁判時，
    應考量法律之目的，及法律秩序之理念所在者，為內部性界
    限。法院為裁判時，二者均不得有所踰越（最高法院八十年
    台非字第四七三號判例意旨參照）。在數罪併罰，有二裁判
    以上，定其應執行之刑時，固屬於法院自由裁量之事項，然
    仍應受前揭外部性界限及內部性界限之拘束（最高法院九十
    三年度台非字第一九二號裁判要旨參照）。查受刑人所犯如
    附表編號1至7所示毒品危害防制條例等案件，業經原法院以
    九十七年度聲字第八二二號裁定應執行有期徒刑二年二月確
    定，此有裁定書一份在卷可按，依前開說明，原法院為最後
    事實審法院，就附表編號1至32號所示案件再為定應執行刑
    之裁判時，自應受前開裁判所為定應執行刑內部界限之拘束
    。
三、本件抗告意旨略以：(一)原裁定有刑事訴訟法第三百七十八
    條前段判決不適用法則之違背法令之違誤：本件第一審法院
    對被告所訴事實，調查詳盡，如何量處刑期及定執行刑十六
    年，可謂斟酌至詳。惟原裁定所定執行刑時，無視以上事實
    ，甚至無視第一審原定執行刑之刑度，只依刑度數字相加後
    ，從重定執行刑，顯屬有違。(二)原裁定有刑事訴訟法第三
    百七十八條不適用法則及適用不當之違背法令：原裁定將四
    件確定判決打散分割，共論處二個二十年，共計四十年之執
    行刑，相差懸殊，置被告之利益於不顧。(三)原裁定有刑事
    訴訟法第三百七十九條第十四款前段不載理由之違背法令：
    原裁定比原執行刑超過一倍以上之四十年，又未敘明二個二
    十年，為何不須再定合併執行刑之理由。
四、經查：
(一)按定執行刑之立法意旨，一方面為執行刑之便利，他方面係
    為受刑人之利益（最高法院八十四年台非字第四五二號判決
    意旨參照）。而法律上屬於自由裁量之事項，並非概無法律
    性之拘束。自由裁量係於法律一定之外部性界限內（以定執
    行刑言，即不得違反刑法第五十一條之規定）使法官具體選
    擇以為適當之處理；因此在裁量時，必須符合所適用之法規
    之目的。更進一步言，須受法律秩序之理念所指導，此亦即
    所謂之自由裁量之內部性界限。關於定應執行之刑，既屬自
    由裁量之範圍，其應受此項內部性界限之拘束，要屬當然（
    最高法院八十年台非字第四七三號判例意旨參照）。
(二)聲請意旨以附表編號1至32、33至38號所示之罪，分別符合
    數罪併罰，定應執行刑之要件，而依刑法第53條、第51條第
    5款規定，聲請定應執行刑，固非無見。
(三)惟受刑人所犯附表編號1至7號所示，前經臺灣臺南地方法院
    以九十七年度聲字第八二二號裁定，定應執行刑為有期徒刑
    二年二月確定；編號9至38號所示，前經同法院以九十六年
    度訴字第一八七四號、九十七年度訴字第八三○、八五六、
    一一一五號判決，定執行刑為有期徒刑十六年確定，有前開
    刑事判決，刑事裁定及臺灣高等法院被告前案紀錄表附卷可
    稽；倘未經本案定執行刑，各罪接續執行之結果，受刑人須
    執行之刑期共計為有期徒刑十八年九月（即編號1至7有期徒
    刑二年二月＋編號8有期徒刑七月＋編號9至38有期徒刑十六
    年）。
(四)然如就附表編號第1至32號之罪，及附表編號第33至38號之
    罪，分別定執行刑，因前後二部分，各刑之宣告刑最長期均
    有期徒刑十五年，依刑法第五十一條第五款規定，「宣告多
    數有期徒刑者，於各刑中之最長期以上，各刑合併之刑期以
    下，定其刑期。但不得逾三十年」，則附表編號第1至32號
    之罪，及附表編號第33至38號之罪，所定執行刑均至少應為
    有期徒刑十五年，二罪接續執行，刑期總計至少為有期徒刑
    三十年，明顯不利於被告，難謂與法律秩序之理念及法律目
    的之內部性界限無違。此部分聲請就如附表編號9至38號所
    示之罪部分與如附表編號1至8號所示之罪部分，分別以編號
    第1至32號之罪，及附表編號第33至38號之罪定應執行刑，
    難認正當。
(五)惟就受刑人所犯如附表編號1至8號所示各罪部分，檢察官聲
    請定其應執行之刑，本院審核結果，認為此部分聲請，尚無
    不合。
五、綜上說明，是認檢察官之聲請就受刑人所犯如附表編號9至
    38號所示之罪與如附表編號1至8號所示之罪分別以編號第1
    至32號之罪，及附表編號第33至38號之罪定應執行刑，為無
    理由，惟就受刑人所犯如附表編號1至8號所示各罪部分，則
    無不合。原審未察，遽就附表編號1至32、33至38號所示之
    罪，分別為准予定執行刑各為有期徒刑二十年，自有未洽。
    抗告意旨執此指摘原裁定不當，為有理由，應由本院逕將原
    裁定撤銷，就受刑人所犯如附表編號1至8號所示各罪部分，
    定其應執行之刑如主文第二項所示，並駁回檢察官其餘之聲
    請。
六、依刑事訴訟法第四百七十七條第一項、第四百十三條，刑法
    第五十三條，刑法第五十一條第五款，裁定如主文。
中    華    民    國    98    年    6     月    30    日
                  刑事第四庭    審判長法  官  吳志誠
                                      法  官  陳珍如
                                      法  官  高明發
以上正本證明與原本無異。
如不服本裁定，應於收受本裁定後五日內向本院提出抗告狀。
                                      書記官  歐貞妙
中    華    民    國    98    年    7     月    1     日


司法院資訊處製作；財團法人民間司法改革基金會備份。
